【裁判字號】    95,台上,3587
【裁判日期】    950629
【裁判案由】    違反著作權法
【裁判全文】
最高法院刑事判決            九十五年度台上字第三五八七號
    上  訴  人  甲○○
                        292.
    選任辯護人  楊尚賢律師
上列上訴人因違反著作權法案件，不服台灣高等法院中華民國九
十四年十一月三十日第二審判決（九十四年度上訴字第三一七九
號，起訴案號：台灣桃園地方法院檢察署九十三年度偵字第一七
九七五號），提起上訴，本院判決如下：
    主  文
原判決撤銷，發回台灣高等法院。
    理  由
本件原判決認定上訴人甲○○犯有原判決事實欄一所示罪行，因
而撤銷第一審科刑判決，改判仍論處上訴人共同以犯明知為侵害
著作權之物，意圖散布而持有，侵害他人之著作權之罪為常業罪
（處有期徒刑一年六月）；固非無見。
惟查：（一）科刑判決書記載之犯罪事實，為論罪科刑適用法律
之基礎，故凡於適用法令有關之事項，必須詳加認定明確記載，
然後於理由內敘明犯罪事實所憑之證據及其認定之理由，以使事
實與理由互相一致，方為合法。原判決理由說明：「審酌被告僅
為貪圖私利，竟枉顧著作財產權人辛苦之智慧結晶，而以意圖散
布而持有盜版光碟重製物之方式，攫取各該著作財產權人應得之
利益，無視政府大力宣導尊重他人智慧財產權之法令，影響我國
致力保護智慧財產權之國際名譽，且於民國八十九年間因違反著
作權法案件執行有期徒刑完畢，仍不知悔改，再行販賣，足見其
對於他人智慧財產權之尊重極為薄弱，法治觀念亦有欠缺，實屬
可議」等語，資為本件量刑之依據（見原判決正本第九頁）；原
判決似認上訴人本件於九十三年三月五日犯案時應有累犯之適用
；惟遍閱全卷，似無上訴人於八十九年因違反著作權法而執行有
期徒刑之資料，原判決理由並未說明上訴人於八十九年另犯違反
著作權法案件執行完畢之依據，已有判決不備理由之違誤，復與
原判決理由說明：「查本院被告前案紀錄表所載台灣桃園地方法
院八十八年度壢簡字第八０七號判決之被告為黃政誠，非本件被
告甲○○，業經本院調取該卷核對無訛，原審（第一審）誤以為
係被告而論以累犯，自有未合，被告上訴意旨否認犯罪，雖無理
由，然原判決既有上開可議之處，自屬無可維持，應由本院將原
判決予以撤銷改判」（見原判決正本第八頁）之論斷互相矛盾，
殊屬違誤。（二）有罪之判決書，對被告有利之證據不採納者，
應說明其理由，為刑事訴訟法第三百十條第二款所明定；故有罪
判決書對於被告有利之證據，如不加採納，必須說明其不予採納
之理由，否則即難謂無判決不備理由之違誤。原判決理由說明，
上訴人自始否認有意圖營利而散布侵害著作權之物之犯行，並辯
稱本件堆放盜版光碟遭查獲之地址桃園縣中壢市○○街一二五巷
八十六號房屋，係其友人樊孝德委託上訴人尋找房屋，並由張世
偉名義出面所承租使用等語；但證人張世偉在審理中證稱：該遭
查獲之地點，係上訴人找張世偉出面承租等語及證人樊孝德否認
承租本件房屋等證詞，為認定上訴人有承租房屋堆放盜版光碟意
圖散布之證據（見原判決正本第三頁至第四頁）。惟證人張世偉
於偵查中證稱：「（你是否知道承租的地方是放盜版的？）我是
承租後經過那才知道那邊是放盜版的，第二次繳房租的時候我就
說換別人的名字，因為我不想當人頭；（你後來有拿到新台幣『
下同』一萬元？）沒有，他只有給我房租七千五百元讓我繳房租
，錢也不是甲○○拿給我的，是樊孝德拿給我的；（你住在興仁
路多久？）我去年（九十二）年底到今年（九十三）年底住在興
仁路（另案與樊孝德共犯違反著作權法被查獲處所）樊孝德那裡
，那邊都放盜版光碟」等語（見偵卷第七七、七八頁）。倘上情
屬實，則上訴人辯稱本件查獲盜版光碟之房屋係樊孝德所承租等
語，似非全然無憑，究竟實情如何？此與上訴人有無檢察官起訴
之犯罪事實至有關係，乃原判決捨棄上開上訴人有利之證詞不論
，且未就證人矛盾供述說明其取捨證據之理由，自有判決不備理
由之違誤。（三）原判決理由謂：「證人張世偉於原審（第一審
）審判時證稱：本件案發前曾經幫被告（即上訴人）載運或販賣
盜版光碟，於九十三年二月底有被警方查獲過一次，在此之前就
是九十二年十二月底到九十三年二月底，當時心想本件不是在夜
市擺攤在賣盜版光碟片，只是單純運送，應該沒有這麼嚴重，當
時載送光碟都是被告打電話給伊，叫伊在約定地點等，然後把盜
版光碟運送到桃園市○○路○段四二０巷十五號一樓倉庫，再按
照客人訂貨的數量分別裝箱，再依客戶所指定的地點運送至該處
，載送過程都沒有跟人家接觸，到約定地點後將用紙箱包好的光
碟放置就離開，都沒有跟人家接觸，都是開車載送光碟等語；證
人樊孝德於原審（第一審）審判時證稱：有幫被告運送盜版光碟
等語，而證人張世偉、樊孝德前案為警查獲，均未供出被告為共
犯，均如前述，應無故意誣陷被告之意」等語（見原判決正本第
六頁理由(五)）；係以上訴人為樊孝德與張世偉兩人前於九十三年
二月遭查獲時之共犯，為認定樊孝德、張世偉不利上訴人供詞可
採之理由。惟原判決對於除與上訴人有利害關係之樊孝德、張世
偉之供詞外，究憑何證據認定九十二年二月，樊孝德、張世偉兩
人遭查獲之案件係與上訴人共犯之理由，原判決未詳述其認定之
依據，且樊孝德在第一審證稱：「你是否在九十四年二月又被查
獲一次？）是；（這次被查獲與被告有沒有關係？）沒有」等語
（見第一審卷第三０七頁），亦與張世偉上開供詞，互相矛盾，
原判決未予釐清取捨，亦有違誤。（四）原判決事實載明：「甲
○○明知如原判決附表一所示名稱之影片均係如附表一所載之美
商公司享有著作財產權之視聽著作，且知悉如附表一、二、三所
示之影音光碟片、音樂光碟片以及『斯巴達人』、『殺人不眨眼
』、『十面埋伏』影音光碟片（上開光碟因權利變動，而未屬財
團法人電影及錄影著作保護基金會代理）」等情（見原判決正本
第二頁），係以「十面埋伏」影片因權利變動而未屬財團法人電
影及錄影著作保護基金會而予以排除於附表三之外，理由亦為相
同之說明（見原判決正本第八頁）；惟原判決附表三復行將「十
面埋伏」影片臚列於附表三內（見原判決正本第十六頁），致有
判決事實與理由矛盾之違誤。以上，或係上訴意旨所指摘，或為
本院得依職權調查之事項，應認原判決有撤銷發回更審之原因。
據上論結，應依刑事訴訟法第三百九十七條、第四百零一條，判
決如主文。
中    華    民    國  九十五  年    六    月  二十九  日
                      最高法院刑事第十二庭
                          審判長法官  林  永  茂
                                法官  洪  文  章
                                法官  蘇  振  堂
                                法官  蕭  仰  歸
                                法官  何  菁  莪
      本件正本證明與原本無異
                                      書  記  官
中    華    民    國  九十五  年    七    月    三    日
                                                      Y


司法院資訊處製作；財團法人民間司法改革基金會備份。
